臺灣高雄地方法院刑事判決
111年度易字第65號
公  訴  人  臺灣高雄地方檢察署檢察官          
被      告  李源得


選任辯護人  許祖榮律師（法扶律師）
上列被告因竊盜案件，經檢察官提起公訴（111年度偵字第2010
號），本院判決如下：
    主  文
李源得犯竊盜罪，處罰金新臺幣壹萬元，如易服勞役，以新臺幣
壹仟元折算壹日。
    事  實
一、李源得意圖為自己不法之所有，基於竊盜之犯意，於民國11
    0年8月30日13時46至47分許，在許采琤位於高雄市○鎮區○○
    街00號之居所前，乘許采琤及其同住家人不在之際，徒手竊
    取經郵務士顏豪賜於同日12時39分許投遞至許采琤上開居所
    前信箱內之不詳信函1封得手，其後旋即騎乘車牌號碼000-0
    000號普通重型機車逃逸。嗣經警調閱監視器畫面，始循線
    查獲。
二、案經許采琤訴由高雄市政府警察局前鎮分局報告臺灣高雄地
    方檢察署檢察官偵查起訴。
    理  由
一、證據能力
  ㈠被告李源得及辯護人以證人許采琤於警詢中之證述為被告以
    外之人於審判外之陳述，爭執上開證據之證據能力（本院審
    易卷第29頁）。經查：證人許采琤警詢時所為之陳述，並無
    刑事訴訟法第159條之2、第159條之3等法律有規定得為證據
    之情況，被告及辯護人復爭執上開證據之證據能力，依據刑
    事訴訟法第159條第1項之規定，證人許采琤於警詢時所為之
    陳述即無證據能力。
  ㈡又本判決依司法院「刑事裁判書類簡化原則」製作，除上開
    證據外，其餘證據之證據能力部分因當事人均不爭執（本院
    審易卷第29頁），得不予說明。
二、認定事實所憑證據及理由
    訊據被告雖不爭執曾於上開時、地拿取告訴人信箱內之文件
    ，然矢口否認竊取郵務士顏豪賜於上開時間投遞至告訴人上
    址信箱內之信件，辯稱：我確實有拿走東西，但我拿的不是
    白色信封，我在抽的時候好像把它放回去了，當天是抽走信
    箱內泡沫紅茶之廣告促銷單等語。經查：
  ㈠被告確曾於上開時、地自告訴人上址住處信箱內取走某文件
    後騎乘上開機車離去此情，為被告所不爭執（本院審易卷第
    29頁、易卷第104至105、141頁），並有本院勘驗筆錄及截
    圖、公路監理電子閘門資料等件在卷可佐（偵卷第51頁、本
    院易卷第104、159至163頁），上情堪予認定。
　㈡被告雖辯稱案發當天僅有拿走告訴人上址信箱內之廣告促銷
    單，並未竊取信件等語。然查：
　⒈於案發當日中午，郵務士顏豪賜確有將不詳信函1封（該信函
    是否為掛號信件部分，詳見後述）投遞至告訴人上開居所前
    信箱內此情，業據證人顏豪賜於本院審理中證述在卷（本院
    易卷第114至130頁），並有顯示證人顏豪賜至上址送信時撥
    打電話後，再將不詳信件1封放入告訴人上開居所前信箱內
    之監視器影像可參（見本院易卷第104、149至159頁之勘驗
    筆錄及截圖）；又證人顏豪賜證稱當時有撥打電話聯絡告訴
    人，而依本院調取告訴人配偶蕭旭康申登之門號「0963****
    **」號（完整號碼詳卷，見本院易卷第67頁）案發當日之通
    聯紀錄（本院易卷第67頁），顯示於當日中午12時39分許，
    證人顏豪賜持用之行動電話門號「0958******」（完整號碼
    詳卷，見本院易卷第67、129頁）確有與上開蕭旭康門號聯
    繫之通聯紀錄，堪認於案發當日中午12時39分許（即郵務士
    顏豪賜與告訴人通話後，又比對本院易卷第154至155頁之監
    視器畫面顯示時間，監視器畫面上郵務士顏豪賜撥打電話之
    時間為當日12時36分至37分左右，可知監視器畫面時間約較
    時計時間慢2至3分鐘左右），郵務士顏豪賜確有將不詳信函
    1封投遞至告訴人上開居所前信箱內。
　⒉被告曾於上開時、地自告訴人上址信箱內取走某文件此情，
    業如前述，被告雖以上開情詞為辯，然依本院勘驗現場監視
    器畫面之結果，顯示在郵務士顏豪賜投遞信件前，告訴人上
    址信箱內插有似為廣告單紙張（本院易卷第150頁），之後
    可見郵務士顏豪賜手持白色信封郵件，將該郵件投入信箱內
    ，信件有部分露出在信箱外（本院易卷第156至159頁），監
    視器畫面約13時44分左右被告出現在畫面中，當時仍可見郵
    務士顏豪賜投遞之信件有部分露出在信箱外，待被告自信箱
    取走文件，信箱外即無信件露出情況，且於監視器畫面13：
    44：22至13：44：24間（依上開說明因監視器畫面時間較實
    際時間慢2至3分鐘，故被告行為實際時間應為13時46至47分
    許，公訴意旨記載行竊時間為13時44分許應予更正），亦可
    見被告取出之文件有白色信封形狀（見下圖紅圈）：　
　　而被告之後將取出之文件放入上衣衣服內，並無再將信件放
    回信箱之動作（見本院易卷第160至163頁），則被告辯稱不
    是拿白色信封，在抽的時候好像把信封放回去等語，即與卷
    內監視器畫面不符，而無可採。
　⒊是被告於上開時、地確有徒手竊取經郵務士顏豪賜於同日12
    時39分許投遞至告訴人上開居所前信箱內之不詳信函1封乙
    情，即堪予認定。
　㈢公訴意旨雖認為被告係竊取上址信箱內之「掛號信」，然被
    告則爭執此情，是就被告所竊取者是否為「掛號信」爰說明
    如下：
　⒈按郵件於封面上註明「掛號」字樣，交付資費，由郵局或受
    中華郵政公司委託之人收寄，並編號登記及掣給執據者，為
    掛號郵件。包裹、快捷及代收貨款等郵件，亦屬掛號郵件。
    掛號郵件應由收件人、代收人、代理人、同居家屬或收件地
    址之接收郵件人員、管理服務人員或郵件收發處收領。經按
    址投遞而無法投交之掛號郵件及依規定通知領取之掛號郵件
    ，均送交指定郵局招領；其招領期間，自通知招領之次日起
    算15日，屆期未領者，退回寄件人。郵件處理規則第28條第
    1項、第48條第1項、第50條第1項分別定有明文。是以掛號
    郵件之投遞須依上述方式為之。
　⒉證人即告訴人許采琤雖於本院審理中證稱：當時郵差有打電
    話給我先生蕭旭康，因為我先生在開車，由我接聽，他說他
    是郵差，有我們的掛號信，收件人是我先生蕭旭康，我回應
    我快到家了，請他直接把信件放在信箱等語（本院易卷第10
    5至113頁），然依上開說明，掛號郵件之投遞需依上開規定
    ，是以如該信件為掛號信，郵務士是否會在告訴人不在之情
    況下直接將掛號信件放入信箱，原屬有疑。又依證人許采琤
    之證述，其到家時信箱內已無信件（本院易卷第106至107頁
    ），堪認證人許采琤自始至終均曾未親自目睹郵務士顏豪賜
    當天所投遞之信件，則其證述郵務士顏豪賜所投遞之信件為
    掛號信此節，無非係轉聞自郵務士顏豪賜來電之內容，並非
    依其親自見聞所悉，要難以證人許采琤之證述即認定郵務士
    顏豪賜當日所投遞之信件為掛號信。
　⒊再據證人顏豪賜於本院審理中證稱：我只能確定是蕭先生的
    信，但不能確定是掛號信，我打電話給收件人，很有可能是
    掛號信，但是如果我判斷是重要的信，即使不是掛號信，我
    還是會電聯收件人等語（本院易卷第114至130頁），是尚無
    從依證人顏豪賜之證述，或郵務士顏豪賜當天有撥打電話給
    告訴人此情，而認定郵務士顏豪賜當天所投遞之信件是否為
    掛號信。
　⒋另本院函詢中華郵政股份有限公司高雄郵局是日有無上址掛
    號郵件之遞送資料此情，經該郵局回覆稱：掛號郵件皆由掛
    號號碼控管，無法用該址查詢郵務紀錄，僅由當日該區段投
    遞人員逐一比對該段資料，為時日已久記憶模糊，無法確認
    該址投遞紀錄等語，有中華郵政股份有限公司高雄郵局111
    年03月25日高郵字第1110000578號函在卷可參（本院易卷第
    15頁），亦無從以此認定郵務士顏豪賜當天所投遞之信件是
    否為掛號信。
　⒌則依卷內資料，尚無充足之證據證明郵務士顏豪賜天投遞至
    信箱內之信件為掛號信，依罪疑唯輕之原則，本院僅能認定
    被告係竊取經郵務士顏豪賜於同日12時39分許投遞至告訴人
    上開居所前信箱內之不詳信函1封。又公訴意旨認為被告係
    竊取掛號信函1封，本院審理後僅能認定被告係竊取不詳信
    函1封，惟本院審理結果與檢察官起訴事實之基本社會事實
    同一，仍為檢察官起訴之同一事實範圍內，本院仍得就被告
    竊取不詳信函1封之事實予以審理。
　㈣另按行為雖適合於犯罪構成要件之規定，但如無實質之違法
    性時，仍難成立犯罪。如擅用他人之空白信紙一張，雖其行
    為適合刑法第335條第1項之侵占罪構成要件，但該信紙一張
    所值無幾，其侵害之法益及行為均極輕微，在一般社會倫理
    觀念上尚難認有科以刑罰之必要。且此項行為，不予追訴處
    罰，亦不違反社會共同生活之法律秩序，自得視為無實質之
    違法性，而不應繩之以法（最高法院74年年度台上字第4225
    號判決意旨參照）。辯護意旨雖以縱認被告有竊取信件，但
    所竊之物並非掛號或重要信件，侵害社會法益甚微等語，為
    被告辯護。惟被告所竊取之物品既為寄件人耗費郵資委託郵
    局遞送予告訴人配偶蕭旭康之郵件，所著重者係郵件內容所
    具有之訊息傳遞功能，並非信封、紙張本身，而該郵件所傳
    達之訊息是否為重要，自應由收件人閱覽後自行決定，若他
    人在收件人閱覽前即恣意將郵件竊取，上述郵件之通訊功能
    即遭破壞，是以郵件之財產權仍有保護之必要，不能僅以郵
    件所依附之信封、紙張價值低微，即認為此行為不具實質違
    法性，而無處罰之必要。被告竊取郵件之行為，致使收件人
    喪失對郵件之管領支配力，亦無從進一步得知信件內容，自
    屬對於他人財產權之侵害行為，依上開說明，被告所為應與
    上開所謂之無實質違法性之行為不符，而仍有刑罰之必要，
    辯護意旨尚無可採。
　㈤至被告雖聲請傳喚案發地點之郵局稽核人員到庭詰問，以證
    明郵務士顏豪賜所投遞者非掛號郵件，然依上開說明，本案
    尚無積極證據證明被告所竊取者為掛號郵件，是此部分即無
    再予傳喚證人調查之必要，併予敘明。
　㈥本案事證明確，被告上開犯行堪予認定，應依法論科。
三、核被告所為，係犯刑法第320條第1項之竊盜罪。爰以行為人
    之責任為基礎，審酌被告不思尊重他人財產權利，竟率爾竊
    取他人信件，所為實屬不該；另考量被告僅坦承部分行為，
    亦未獲取告訴人原諒之犯後態度，兼衡被告竊得財物價值、
    行竊方式，及其自陳之智識程度與經濟、身心狀況、素行等
    刑法第57條所列之一切情狀（因涉及隱私爰不予詳述），量
    處如主文所示之刑，並諭知易服勞役之折算標準，以資警惕
    。
四、被告所竊得之信件雖屬被告之犯罪所得，且未返還予被害人
    ，惟本院審酌卷內並無該信件有何客觀價值之證明，而該信
    件之信封、紙張本身價值低微，缺乏刑法上之重要性，為免
    將來沒收之執行無實益，爰依刑法第38條之2第2項之規定，
    不予宣告沒收或追徵。
據上論斷，應依刑事訴訟法第299條第1項前段，判決如主文。
本案經檢察官甘雨軒提起公訴，檢察官郭武義到庭執行職務。
中　　華　　民　　國　　111 　年　　8 　　月　　1 　　日
                  刑事第十三庭  法　官  洪毓良
以上正本證明與原本無異。
如不服本判決應於收受判決後20日內向本院提出上訴書狀，並應
敘述具體理由。其未敘述上訴理由者，應於上訴期間屆滿後20日
內向本院補提理由書(均須按他造當事人之人數附繕本)「切勿逕
送上級法院」。
中　　華　　民　　國　　111 　年　　8 　　月　　2 　　日
                                書記官  劉容辰
附錄本案論罪法條：
刑法第320條第1項
意圖為自己或第三人不法之所有，而竊取他人之動產者，為竊盜
罪，處5年以下有期徒刑、拘役或50萬元以下罰金。